臺灣高等法院刑事裁定
110年度聲再字第378號
聲  請  人
即受處分人  簡禎儀


                    送達代收人：吳威廷（住○○市○○區○○○路○段0號0樓）
上列聲請人即受處分人因違反毒品危害防制條例案件，不服本院
110年度毒抗字第857號、中華民國110年5月19日第二審確定裁定
（原審案號：臺灣新北地方法院110年度毒聲字第951號），聲請
重新審理案件，本院裁定如下：
    主  文
重新審理之聲請駁回。
    理  由
一、聲請重新審理意旨略以：
  ㈠臺灣新北地方檢察署檢察官以110年度毒偵字第1891號、110
    年度聲觀字第775號向臺灣新北地方法院聲請觀察勒戒裁定
    。未曾就有否應付觀察勒戒之事由訊問聲請人即受處分人簡
    禎儀(下稱聲請人)，讓聲請人就是否觀察、勒戒於事前表示
    意見，其後聲請書亦未送達聲請人，致聲請人根本無從知悉
    已遭聲請，有檢察官聲請卷內所附資料可憑，原法院作成准
    予觀察勒戒裁定前，亦未透過閱卷權讓聲請人知悉檢察官提
    出如何證據足以證明聲請人有應為觀察、勒戒的事由，並通
    知聲請人開庭言詞審理或至少有使聲請人於事先提出書面，
    以保障聲請人陳述意見之機會。檢察官復於110年6月15日以
    110年度毒偵字第1891號傳票以被告身份傳喚聲請到案說明
    ，足見本案處遇程序仍尚在進行。
  ㈡本院110年毒抗字第857號駁回裁定確認事實：
    前開檢察署檢察官偵查中，檢察事務官於偵訊時已就施用毒
    品事實訊問聲請人；就應否付觀察勒戒事，未曾訊問過聲請
    人，讓聲請人就是否觀察、勒戒於事前表示意見。原法院裁
    定前，聲請人未透過閱卷權讓聲請人知悉檢察官提出如何證
    據足以證明聲請人有應為觀察、勒戒的事由，並通知聲請人
    開庭或至少有使聲請人於事先提出書面。
  ㈢聲請人不爭執事項：檢察官若在處遇程序中有就究採社區式
    緩起訴戒癮治療，或監禁式的觀察勒戒最有利於施用毒品者
    訊問聲請人，並給予聲請人陳述意見後；未作成緩起訴處分
    而向法院聲請觀察勒戒，始可謂其適法職權行使。
  ㈣聲請人前開施用毒品之行為，經本院109年上訴字第2000號判
    決公訴不受理後，原訴訟關係已然消滅。檢察官應依本院判
    決意旨重啟處遇程序。而所謂「重啟」係指程序重新進行而
    言，包含保障聲請人聽審權、陳述意見權之程序踐行而言。
    豈能以前案施用毒品案件關於犯罪事實存否所為之訊問，便
    宜行事，代替聲請人選擇處遇方法之程序防禦權。因犯罪事
    實之調查及處遇程序之目的、内容、效果互殊，要無相互為
    用之餘地。若法院審查檢察官聲請觀察勒戒有無踐行正當法
    律程序，無須開庭或至少給予聲請人以書面陳述意見之機會
    。則聲請人在修法後所受到的程序保障，反而比修法前受到
    更不利之對待。若謂修法後，法院無庸開庭審理，即能以觀
    察勒戒拘束限制聲請人之人身自由，明顯抵觸釋字第392號
    解釋意旨。
  ㈤偵查中檢察事務官之訊問以追訴聲請人為目的，認定有無應
    提起公訴之犯罪事實，而非應適用何種治療程序，兩者不能
    混為一談。前開案件偵查中未就處遇方式之選擇訊問聲請人
    ，又聲請人雖曾主動表達希望就接受戒癮治療陳述意見，惟
    檢察官即向法院提起公訴，亦未依本院109年度上訴字第200
    0號判決所載重啟處遇程序，即以新案號逕向原法院聲請裁
    定觀察勒戒，聲請書亦未向聲請人送達。檢察官就處遇方式
    選擇之裁量行使，有未踐行正當法律程序之裁量瑕疵，致聲
    請人受憲法保障之聽審權、訴訟防禦權受違法侵害。而檢察
    官以新案號聲請觀察勒戒，原法院遽爾作成准予觀察勒戒裁
    定，至聲請人受憲法保障之正當法律程序權被侵蝕殆盡，本
    院110年毒抗字第857號駁回裁定亦未撥亂反正，發揮上級審
    法院糾正下級審法院違失之功能，是原法院所踐行之法律程
    序顯有未洽，足以影響裁定之結果，是本件應駁回檢察官原
    聲請令聲請人入勒戒處所觀察、勒成之聲請，爰依毒品危害
    防制條例第20條之1第1項第1款聲請重新審理。
二、按「觀察、勒戒及強制戒治之裁定確定後，有下列情形之一
    ，認為應不施以觀察、勒戒或強制戒治者，受觀察、勒戒或
    強制戒治處分之人，或其法定代理人、配偶，或檢察官得以
    書狀敘述理由，聲請原裁定確定法院重新審理：㈠適用法規
    顯有錯誤，並足以影響裁定之結果者。㈡原裁定所憑之證物
    已證明為偽造或變造者。㈢原裁定所憑之證言、鑑定或通譯
    已證明其為虛偽者。㈣參與原裁定之法官，或參與聲請之檢
    察官，因該案件犯職務上之罪，已經證明者。㈤因發現確實
    之新證據足認受觀察、勒戒或強制戒治處分之人，應不施以
    觀察、勒戒或強制戒治者。㈥受觀察、勒戒或強制戒治處分
    之人，已證明其係被誣告者」、「聲請重新審理，應於裁定
    確定後30日內提起。但聲請之事由，知悉在後者，自知悉之
    日起算」、「法院認為無重新審理之理由，或程序不合法者
    ，應以裁定駁回之」，毒品危害防制條例第20條之1定有明
    文。
三、經查：聲請人因施用第一級、第二級毒品案件，經臺灣新北
    地方法院依檢察官之聲請，於110年3月31日以110年度毒聲
    字第951號裁定應送勒戒處所觀察勒戒，其期間不得逾二月
    ，聲請人不服提起抗告，經本院於110年5月19日以110年度
    毒抗字第857號裁定駁回抗告，聲請人於110年5月31日收受
    裁定正本，是該裁定於110年5月31日確定，案件並於110年6
    月15日送檢察官執行，此有前開確定裁定之本院刑事書記官
    辦案進行簿及本院被告前案紀錄表在卷可查；又本院上開駁
    回抗告之裁定未經宣示，且屬不得抗告之裁定，揆諸前揭說
    明，聲請人應於裁定確定之日即110年5月31日收受送達後30
    日內聲請重新審理，是其聲請重新審理期間計至110年6月30
    日（星期三）即已屆滿，聲請人遲至110年7月13日始具狀再
    對本院上開確定裁定聲請重新審理，經本院於110年7月20日
    收受聲請人之刑事聲請重新審理狀，有聲請人刑事聲請重新
    審理狀上臺灣新北地方法院收狀戳章在卷足憑（見本院卷第
    4頁），顯已逾越上開法定30日之期間，而與毒品危害防制
    條例第20條之1第2項規定有違，其聲請即非合法，應予駁回
    。 
據上論斷，應依毒品危害防制條例第20條之1第4項前段，裁定如
主文。
中　　華　　民　　國　　110 　年　　8 　　月　　5 　　日
                  刑事第九庭    審判長法　官  潘翠雪
                                      法　官  俞秀美
                                      法　官  陳俞婷
以上正本證明與原本無異。
不得抗告。
                                      書記官  陳君彌
中　　華　　民　　國　　110 　年　　8 　　月　　10　　日